【裁判字號】    90,訴,1118
【裁判日期】    900711
【裁判案由】    妨害自由
【裁判全文】
臺灣高雄地方法院刑事判決                          九十年度訴字第一一一八號
    公  訴  人  臺灣高雄地方法院檢察署檢察官
    被      告  乙○○
右列被告因妨害自由案件，經檢察官提起公訴（八十九年度偵字第一七六○四號），
及移送併辦（九十年偵字第九四五六號）本院判決如左：
    主  文
乙○○共同以強押上車之非法方法，剝奪人之行動自由，處有期徒刑參月，如易科罰
金，以參佰元折算壹日。
    事  實
一、乙○○與丁○○（原名魏惠珠）係男女朋友關係，嗣因二人感情不睦，丁○○拒
    絕與之連絡，乙○○乃於民國八十九年七月十四日凌晨一時四十二分許，夥同基
    本資料不詳，約十八歲綽號「阿弟」及「阿正」之男子，至高雄市三民區○○○
    路五二九號丁○○上班之處所，欲前往向丁○○解釋感情間之誤會，惟因丁○○
    依然拒絕與其對話，乙○○遂與綽號「阿弟」及「阿正」之男子，共同基於剝奪
    人行動自由之犯意聯絡，由乙○○強抱丁○○至所租得之ＺＣ－七六四七號自用
    小客車附近，「阿弟」及「阿正」者強拉魏女上車並分乘於後座兩側，由乙○○
    駕車，藉此方法妨害丁○○行動自由，及欲使丁○○與其談論彼此間之感情問題
    ，嗣於同年七月十四日凌晨四時許，車行至台南市○○路附近，經丁○○同意後
    ，乙○○遂授意「阿弟」及「阿正」之男子下車，丁○○始於被剝奪行動自由約
    三小時後獲釋。
二、案經高雄市政府警察局三民第二分局移請臺灣高雄地方法院檢察署檢察官偵查起
    訴。
    理  由
一、右揭事實，訊據被告乙○○於警訊及本院審理中均坦承不諱，核與被害人丁○○
    指訴，及證人甲○○所證述之情節相符，並有錄影帶翻拍照片一幀及車輛租賃契
    約書各一份附卷可按，足證被告自白情詞，洵屬有據，故本案事證已臻明確，被
    告犯行堪予認定。
二、核被告乙○○所為，係犯刑法第三百零二條第一項之剝奪他人行動自由罪。被告
    與綽號「阿弟」、「阿正」之男子間，就上開犯行，有犯意聯絡，及行為分擔，
    皆為共同正犯。爰審酌被告與被害人丁○○間原係男女朋友關係，竟僅因被害人
    消極拒絕與之連絡，即以前開方法剝奪其行動自由，對被害人所肇致之危害及心
    理恐懼非輕，惟念其於犯罪後坦承全部犯行，並當庭向被害人道歉，且經被害人
    表示宥恕之意，業據本院記明筆錄在卷，顯見其態度尚佳，及被告於妨害丁○○
    行動自由過程中並未有其他實質傷害行為等一切情狀量處如主文所示之刑，並諭
    知易科罰金之折算標準，藉資懲儆。
三、按中華民國刑法第四十一條業經立法院於九十年一月四日修正，總統於九十年一
    月十日公布，自九十年一月十二日起施行，雖被告於行為時所犯本件最重本刑為
    五年以下有期徒刑之罪，依修正前刑法第四十一條之規定，並不得因身體、教育
    、職業或家庭之關係，執行顯有困難時，而宣告一元以上、三元以下折算一日之
    易科罰金，惟本案於裁判時刑法第四十一條第一項已就所犯之最重本刑已提高為
    五年以下有期徒刑之罪，而受六月以下有期徒刑或拘役之宣告者，亦得因前開執
    行顯有困難之理由易科罰金，本案被告既所犯最重本刑為五年以下有期徒刑之罪
    ，且經本院量處有期徒刑三月，故依刑法二條第一項前段之規定，自應適用裁判
    時較有利於被告之修正後刑法第四十一條第一項之規定，併此敘明。
四、移送併辦意旨略以：被告乙○○因丁○○欲與其分手，乃於九十年四月四日二十
  二時四十分許，在高雄市三民區○○○路與大順路口，夥同綽號「阿德」、「阿
    輝」之男子，強押丁○○之妹丙○○至某不詳車號之自用小客車上，嗣車行至屏
    東縣林邊鄉時，丙○○自行跳車始獲自由，因而認為被告乙○○此部分犯行，與
    前開起訴論罪科刑之妨害自由犯行間，具有連續犯之裁判上一罪關係等語。
五、按刑法第五十六條所謂「同一罪名」，係指基於概括之犯意，連續數行為，觸犯
    構成要件相同之罪名者而言；而連續犯所謂出於概括犯意，必須其多次犯罪行為
    自始均在一個預定犯罪計劃以內，出於主觀上始終同一犯意之進行，若中途另有
    新犯意發生，縱所犯為同一罪名，究非連續其初發的意思，即不能成立連續犯，
    司法院大法官會議解釋第一五二號及最高法院七十年台上字第六二九六號判例足
    資參照。
六、經查，併辦意旨認定被告乙○○妨害丙○○自由之行為時間，係九十年四月四日
    ，距前開起訴妨害自由犯行係八十九年七月十四日，相距已八月餘，故被告前者
    犯行縱然屬實，能否認係其自始所預定之犯罪計劃，已非無疑。再參諸被告於本
    院審理中所述：伊於八十九年七月十四日當天與丁○○談論結果，有要繼續在一
    起之意，並沒有要分手，且持續保持連絡，而九十年四月四日當天，伊強押丙○○至車上是因丁○○逃避與伊的感情問題，所以強押丙○○是希望引出丁○○出
    面與伊連絡等語，核與被害人丁○○於本院審理中結證陳：伊人有談到互相給對
    方機會，後來實在是個性不合，希望被告不要再來打擾伊，才未與被告連絡，被
    告於九十年四月四日押走丙○○是為了逼伊出面等語相符，佐之被害人丙○○於
    警訊中亦同此證述，足證被告涉及併案部分之動機，係因丁○○事後拒絕與其連
    絡，基於迫使丁○○出面之考量而為，並非於其所犯妨害被害人丁○○之行動自
    由之初，預行擬定之犯罪計劃所致，至為灼然，參諸前述說明，併辦意旨認其先
    後犯行間具有連續犯之裁判上一罪關係，則有未合，故此部分，應移由公訴人另
    行偵查，併此敘明。
據上論斷，應依刑事訴訟法第二百九十九條第一項前段，刑法第二條第一項前段、第
二十八條、第三百零二條第一項、第四十一條第一項，罰金罰鍰提高標準條例第一條
前段、第二條，判決如主文。
中     華     民      國      九十      年      七      月     十一     日
                              臺灣高雄地方法院刑事第二庭
            法  官    李代昌
右正本證明與原本無異。
如不服本判決，應於判決送達後十日內，向本院提出上訴狀。
                                    書記官    吳月華
中     華     民      國      九十      年      七      月     十七     日
附錄本判決論罪科刑適用法條
私行拘禁或以其他非法方法，剝奪人之行動自由者，處五年以下有期徒刑、拘役或三
百元以下罰金。
因而致人於死者，處無期徒刑或七年以上有期徒刑，致重傷者，處三年以上十年以下
有期徒刑。
第一項之未遂犯罰之。


司法院資訊處製作；財團法人民間司法改革基金會備份。
